【裁判字號】    99,訴,1913
【裁判日期】    990903
【裁判案由】    偽證
【裁判全文】
臺灣臺中地方法院刑事判決              99年度訴字第1913號
公  訴  人  臺灣臺中地方法院檢察署檢察官
被      告  甲○○
上列被告因偽證案件，經檢察官提起公訴（99年度偵字第638號)
，被告於本院準備程序中就被訴之事實為有罪之陳述，經告以簡
式審判程序之旨，並聽取當事人意見後，本院合議庭裁定由受命
法官獨任進行簡式審判程序審理，判決如下：
    主    文
甲○○犯偽證罪，處有期徒刑肆月，減為有期徒刑貳月。緩刑貳
年。
    犯罪事實
一、甲○○（原名黃玉琴）與陳慶榮有債務糾紛。緣陳慶榮因涉
    犯偽造有價證券案件，經臺灣臺中地方法院檢察署檢察官於
    民國88年12月14日以88年度偵續一字第19號、88年度偵字第
    22251號提起公訴，由本院受理在案（89年度訴字第95號、9
    5年度訴緝字第109號）。甲○○明知上開案件有關系爭票面
    金額新臺幣（下同）450萬元之本票1紙，係先由陳慶榮交給
    古玉英，俟古玉英將其夫江文賢對陳慶榮之債權轉讓予甲○
    ○時，再由古玉英將該本票交給甲○○等情，且於本院95年
    度訴緝字第 109號案件審理時，亦明知具結作證之證人，依
    法有據實陳述之義務，不得為匿飾增減之虛偽陳述，竟基於
    偽證之犯意，於95年 4月21日14時10分許，在本院第13法庭
    ，就上開陳慶榮所涉偽造有價證券案件出庭應訊，並同意以
    證人身分供前具結作證時，對於該案件關於上開本票來源等
    與案情有重要關係之事項，虛偽證稱：「(問：那450萬元的
    票是何人交給你的？）該張票如果不是被告交給我的，就是
    古玉英交給我的」「（問：是否可以確認該張票是何人交給
    你的？）我無法確認」「（問：既然無法確認該張票是何人
    交給你的，那如何確認被告是要拿該張票換回其他的票？）
    那我確定該張450萬元的票就是被告拿給我的」「（問：那4
    50萬元的票，被告是何時交給你的？）答：我們去事務所等
    候時，當時朱逸群律師尚未過來，當時被告陳慶榮將該 450
    萬元本票交給我」「(問：被告交付該張450萬元本票時，有
    無說什麼？）他說要拿該本票換回他之前所有的票」等語，
    足使本院承審該案件之法官陷於誤判之危險。嗣甲○○在上
    開刑事案件裁判確定前，即在臺灣高等法院臺中分院96年度
    上更(二)字第372號98年10月14日審判期日，就前揭450萬元本
    票之來源，以證言陳述之方式，自白確係古玉英所交付。
二、案經臺灣臺中地方法院檢察署檢察官自動檢舉偵查起訴。
    理  由
一、上開犯罪事實，業據被告甲○○於本院審理時自白認罪（見
    本院卷第42頁背面、46頁)，並有本院95年度訴緝字第109號
    偽造有價證券案件95年4月21日審判筆錄及證人結文各1份在
    卷可稽（見本院卷第21至40頁），復經本院調取95年度訴緝
    字第 109號陳慶榮偽造有價證券案件偵審全卷查明無誤，足
    認被告之任意性自白與犯罪事實相符，堪予採信。是本件被
    告偽證之犯罪事證已臻明確，其犯行洵堪認定，應依法論罪
    科刑。
二、按刑法上之偽證罪，為形式犯，不以結果之發生為要件，證
    人於供前或供後具結而就案情有重要關係事項，故為虛偽陳
    述，其犯罪即成立，而該罪所謂於案情有重要關係之事項，
    則指該事項之有無，足以影響於裁判之結果者而言，至於其
    虛偽陳述，法院已否採為裁判或檢察官據為處分之基礎，或
    有無採為基礎之可能，皆於偽證罪之成立無影響（最高法院
    71年台上字第8127號判例、84年度台上字第3949號判決要旨
    參照)。被告在本院95年度訴緝字第109號偽造有價證券案件
    審判期日為證人，並於供前具結，就該案件關於 450萬元本
    票係何人交付之重要事項為上開虛偽之陳述，雖未經法院採
    信，惟依上開說明，亦無礙偽證罪之成立。是核被告所為，
    係犯刑法第 168條偽證罪。被告於上開刑事案件裁判確定前
    ，即在臺灣高等法院臺中分院96年度上更(二)字第372號98年1
    0月14日審判期日，就前揭450萬元本票之來源，以證言陳述
    之方式，自白確係古玉英所交付等情，業據本院調取上開卷
    宗查明無誤（該案卷第83頁)，應依刑法第172條規定，減輕
    其刑。爰審酌被告無任何犯罪前科之品性（參卷附臺灣高等
    法院被告前科紀錄表），高中畢業之智識程度（見本院卷第
    10頁被告個人基本資料查詢結果），本件被告純因遭人欠款
    ，一時心急而故為虛偽之證言，其犯罪情節尚非重大，該偽
    證行為雖妨礙司法機關事實認定及審判職務之適正執行，惟
    最終未影響法院應為無罪判決之認定，犯罪所生危害非鉅，
    且被告於本院審理時已自白認罪，確具真誠悔悟之犯後態度
    ，暨犯罪之手段、目的等一切情狀，量處如主文所示之刑。
    又被告本件犯行係在96年 4月24日以前，無中華民國九十六
    年罪犯減刑條例第3條、第5條所示不得減刑之情形，合於同
    條例第2條第1項第3款減刑條件，應諭知減得之刑。
三、被告本件犯罪行為後，94年2月2日修正公布之刑法第74條，
    業於95年7月1日施行，有關宣告緩刑之要件，修正刑法第74
    條第 1項第1款、第2款擴大適用之範圍，使其及於曾因過失
    犯罪受徒刑以上刑之宣告者，自較有利於行人，關於諭知緩
    刑，當應適用修正刑法第74條之規定(最高法院95年第8次刑
    事庭會議決議參照）。查被告未曾因故意犯罪受有期徒刑以
    上刑之宣告，有臺灣高等法院被告前案紀錄表附卷可參，其
    經此偵審程序及論罪科刑之教訓，當知警惕，應無再犯之虞
    ，爰認被告所受宣告之刑，以暫不執行為適當，併依刑法第
    74條第1項第1款規定，宣告緩刑2年，以啟自新。
四、據上論斷，應依刑事訴訟法第273條之1第 1項、第299條第1
    項前段，刑法第2條第1項後段、第168條、第172條、第74條
    第1項第1款，中華民國九十六年罪犯減刑條例第2條第1項第
    3款、第7條，判決如主文。
本案經檢察官乙○○到庭執行職務。
中    華    民    國    99    年    9     月    3     日
              刑事第十庭    法  官  張恩賜
以上正本證明與原本無異。
如不服本判決，應於收受判決後10日內向本院提出上訴書狀，並
應敘述具體理由；其未敘述上訴理由者，應於上訴期間屆滿後20
日內向本院補提理由書（均須按他造當事人之人數附繕本）「切
勿逕送上級法院」。
                            書記官  黃舜民
中    華    民    國    99    年    9     月    3     日
附錄本案論罪科刑法條
刑法第168條：
於執行審判職務之公署審判時或於檢察官偵查時，證人、鑑定人
、通譯於案情有重要關係之事項，供前或供後具結，而為虛偽陳
述者，處七年以下有期徒刑。

司法院資訊處製作；財團法人民間司法改革基金會備份。
